臺灣高雄地方法院刑事判決　　　　　　　　　　　　　九十年度訴字第一三六八號
　　公　訴　人　臺灣高雄地方法院檢察署檢察官
　　被　　　告　乙○○
　　選任辯護人　施秉慧
　　　　　　　　焦文城
　　　　　　　　張清富
右列被告因違反毒品危害防制條例案件，經檢察官提起公訴（八十九年度偵字第一七
四一九號），本院判決如左：
    主  文
乙○○無罪。
    理  由
一、公訴意旨略以：被告乙○○、丙○○（因其於警訊、偵訊時均冒稱為「丁○○」
    ，致起訴書誤載為「丁○○」，其偽造文書犯行業經本院另案以九十年易字第四
    四Ｏ七號判刑在案，至所涉販毒犯行，目前另案由台灣台南地方法院審理中）共
    同基於販賣第一級毒品海洛因之概括犯意聯絡，自民國八十九年六月初起，以丙○○持用之0000000000號行動電話為聯絡工具，事先以電話約定時間
    ，在高雄市○○○○○道旁土地公廟前，連續販賣海洛因多次予證人己○○施用
    ，嗣己○○為警查獲後，經警循線於同年七月十七日晚間十時三十分許，在高雄
    市左營區○○○路三一五號旁停車場內當場查獲，並扣得海洛因四小包，因認被
    告乙○○涉有毒品危害防制條例第四條第一項之販賣第一級毒品罪，並認其與丙○○有犯意聯絡與行為分擔而請求論以共同正犯等語。
二、按犯罪事實應依證據認定之，無證據不得推定其犯罪事實，又不能證明被告犯罪
    者，應諭知無罪之判決，刑事訴訟法第一百五十四條、第三百零一條第一項分別
    定有明文；又認定犯罪事實所憑之證據，雖不以直接證據為限，間接證據亦包括
    在內，然而無論直接或間接證據，其為訴訟上之證明，須於通常一般之人均不致
    有所懷疑，而得確信為真實之程度者，始得據為有罪之認定，倘其證明尚未達到
    此一程度，而有合理之懷疑存在而無從使事實審法院得有罪之確信時，即應由法
    院為諭知被告無罪之判決（參照最高法院七十六年台上字第四九八六號判例）。
三、公訴意旨認被告乙○○涉有右揭罪嫌，無非係以證人己○○於警訊中之指證，且
    為警查獲時扣有海洛因四小包等情，資為論罪依據。
四、訊據被告乙○○自警訊、偵查至本院審理中，均堅決否認有販賣海洛因犯行，辯
    稱：我本身有施用海洛因的習慣，平日有向丙○○要海洛因來施用，案發當天我
    向丙○○要海洛因，約好地點見面後，她給我三包海洛因，所以查獲時我身上的
    該三包海洛因，是丙○○於該日晚間十時左右給我要供我施用的，後來我請她載
    我回家，她就要我開車，到了查獲地點，剛好丙○○要求換她開車，所以我們二
    人下車要互換位子時，就被查獲，我根本不認識證人己○○，也沒有販賣海洛因
    給她等語。經查：
（一）本案之查獲過程，係先查獲案外人施用毒品，其等供出毒品係向證人己○○購
      買，再前往查獲己○○後，又依己○○供出毒品之來源「小伍」後進一步追查
      ，於「小伍」即丙○○前來交易時，始查獲同車之乙○○即本案被告等情，業
      據查獲之警員即證人戊○○、甲○○（現任台南市警察局第二分局偵查員）到
      庭證述明確，其等證稱：本件當初是先查獲己○○的下線林水源、羅基合，他
      們二人說毒品是向己○○購買的，當時便由林、羅二人打電話給己○○說要買
      毒品，至於金額、數量我忘記了，以此方式，進而於八十九年七月十七日下午
      查獲己○○，然後繼續追查，當時己○○說他的毒品是向一位綽號「小伍」（
      嗣經查為丙○○）的女子購買，做完筆錄後我們就帶他到高雄，在途中他就用
      呼叫器找小伍，小伍回電後，己○○就說要買毒品，後來我們就約在博愛三路
      三一五號前交貨，我們等了半個小時後，對方開著一輛白色豐田汽車來，我們
      就上前逮捕，當時被告乙○○和另一名女子都向外跑，後來在乙○○身上扣得
      海洛因三包。己○○的警訊筆錄，是在查獲乙○○後製作的，查獲乙○○之前
      ，己○○只有提到小伍（指丙○○）等語（見本院九十一年一月十五日訊問筆
      錄），由此可知，證人己○○自其本身為警查獲時起至丙○○、被告被查獲時
      為止，對於被告乃隻字未提，亦即並未曾指證被告有販毒之行為，係至警方要
      求證人己○○聯絡丙○○拿取毒品，並於約定見面地點逮捕與丙○○同車之被
      告後，己○○始指證曾於交易時見過被告等語。以上查獲過程，合先敘明。
（二）再者，警方於右揭時地逮捕被告、丙○○二人時，分別在被告與丙○○身上扣
      得三包、二包毒品，嗣經檢驗之結果，在被告身上扣得之三包及於丙○○身上
      扣得之其中一包，共計四包，經鑑定屬第一級毒品海洛因，至在丙○○身上扣
      得之另一包，則經檢驗屬安非他命等情，分別有法務部調查局鑑定通知書、高
      雄醫學大學附設中和紀念醫院檢驗報告各一紙在卷可憑（附於高雄地檢署八十
      九年偵字第一七四一九號卷第二三頁、第五三頁），亦合先敘明。
（三）證人己○○於被告為警逮捕後之警訊中，雖曾陳稱：從八十九年六月初經友人
      介紹，開始向丙○○購買海洛因多次，有時候她自己過來交易，其中有幾次是
      由被告持海洛因交給我，我則把錢交給被告等語（見警訊筆錄），然其嗣於本
      院審理時，乃結證稱：我於八十九年七月十七日下午二時三十分許，在前鎮區
      ○○路為警查獲，當時扣案海洛因是我向綽號「眼鏡」男子買的，後來警察就
      自己拿電話簿打電話，之後就帶我出去，之後的事我都不記得了。我認識「小
      伍」，曾經互相借用過毒品各約二、三次，我沒有毒品時就打電話向她借，地
      點多在旗津、前鎮，約在查獲前一星期，她有向我借約一包一錢的海洛因，我
      未收錢，因之前我也向她借過毒品，我向她借毒品時，有時他們是兩個人（另
      一位是男的）一起來，有時他是叫別的男子拿給我。（經命其當庭指認，稱：
      ）我不認識在庭之被告乙○○，也沒印象見過他，而在庭之丙○○，就是我先
  前所指之「小伍」，我平時就與丙○○有互借海洛因的情形，我向她借的次數
      比較多。我忘了查獲當日有無打電話給丙○○等語（見本院九十一年一月十六
      日訊問筆錄），亦即其於本院已具結證稱：未曾見過被告等情，參以前述之查
      獲過程，己○○乃於警方逮捕被告後始指證：向丙○○購買毒品時曾見過被告
      等情，從而證人己○○之前開警訊中證詞，已非無疑。此外，依己○○於警訊
      中之供述，並未指出其與丙○○交易毒品時曾見到被告之確切時間、地點、次
      數或交易價格等交易細節，是以尚難僅以其空泛地指陳：曾向丙○○購買毒品
      ，並於其中幾次見過被告之情節，遽認被告有販賣毒品之事實。
（四）證人丙○○於警訊中乃陳稱：為警查獲時由被告丟棄於地上之三包海洛因，確
      實是我交給被告的，因我有向綽號「阿替仔」（指己○○）男子借用毒品，約
      定在查獲地點要還給他，所以叫被告下車拿給他，並非要販賣，且我之前未曾
      叫被告交付毒品給己○○等語（見警訊筆錄），於偵查中復陳稱：乙○○沒有
      在販毒等語（見台南地檢署偵查卷八十九年七月十八日之訊問筆錄，附於第七
      頁），於本院審理時並證稱：查獲當日是被告打手機給我，問我有沒有毒品，
      要我給她一些讓他施用，我與己○○、乙○○二人之間分別互相借用毒品施用
      ，但己○○、乙○○二人互不認識，當天我與被告約在博愛三路附近的超商見
      面，後來還沒出發就在家接到己○○電話，他也問我有沒有毒品，我說有，就
      與己○○約在博愛路海珍珠海產店旁的停車場見面等語（見本院九十一年一月
      十六日訊問筆錄），嗣於本院與被告當庭對質時，亦不否認被告所稱：查獲當
      日在被告身上的三包海洛因，是由丙○○所交付以供被告施用等情（見本院九
      十一年三月二十一日審判筆錄），由丙○○之上開供述以觀，其自始至終未曾
      指述被告有販賣毒品予己○○之事實，並一再指陳扣案毒品五包均為其所有等
      語，是以由證人丙○○之供詞亦難認被告有販賣海洛因予己○○之犯行。至丙○○雖於警訊中曾指稱：被告身上之三包海洛因係欲轉交（返還）予己○○一
      節，然此不但為被告自警訊之始即予以否認，且丙○○於嗣後亦已改稱：係欲
      供被告自己施用等語，是以丙○○之上開警訊供詞已非無疑，況丙○○之前開
      供述縱若屬實，亦僅得證明丙○○有委託被告轉讓海洛因予己○○之事實，而
      仍無法證明被告有販賣毒品之事實。是以本院亦無從依證人丙○○之供詞遽認
      被告有販賣海洛因予己○○之事實。至被告是否有與丙○○共同轉讓之犯意聯
      絡，則尚應另行推求，惟已非屬本案起訴部分所得審究之範圍，附此敘明。
綜上所述，公訴人之指訴尚難使本院得到被告確有連續販賣第一級毒品海洛因予己○○之確信有罪心證，此外，復查無其他積極證據足證被告涉有販賣第一級毒品海洛因
之犯行，核諸首揭法條及判例意旨，既不能證明被告犯罪，即應由本院為被告無罪之
諭知。
據上論斷，應依刑事訴訟法第三百零一條第一項，判決如主文。
本案經檢察官張啟祥到庭執行職務。
中    華    民    國      九十一      年      四      月      四        日
                                  臺灣高雄地方法院刑事第六庭
                                      法  官  周  玉  群
右正本證明與原本無異。
如不服本判決，應於判決送達後十日內，向本院提出上訴狀。
                                      書記官  陳  瓊  芳
中    華    民    國      九十一      年      四      月      四        日
